臺灣彰化地方法院刑事附帶民事判決
111年度附民字第116號
原      告  薛宇陞  住○○市○○區○○里0鄰○○路0段000                        巷00弄00號
被      告  陳浚家  住○○市○○區○○里0鄰○○路0段000                        巷00號
上列被告因加重詐欺等案件（本院110年度訴字第1085號），經
原告提起刑事附帶民事訴訟，請求損害賠償，本院於民國111年5
月19日言詞辯論終結，判決如下︰
    主  文
被告應給付原告新臺幣玖萬玖仟玖佰柒拾伍元，及自民國一一一
年三月八日起至清償日止，按年息百分之五計算之利息。
本判決得假執行；但被告如以新臺幣玖萬玖仟玖佰柒拾伍元為原
告預供擔保後，得免為假執行。
    事實及理由
一、原告起訴主張： 
(一)原告於民國110年4月26日13時許起，遭詐欺集團撥打電話與
    原告聯絡，陸續佯稱：需解除分期付款等語，致使原告陷於
    錯誤，於110年4月26日19時15、19分，操作ATM匯出新臺幣
    （下同）49987元、49988元到邱志吉之中華郵政帳戶（帳號
    000-00000000000000），再經被告陳浚家於110年4月26日19
    時22分、23分，在彰化縣○○市○○路000號(員林中正路郵局)A
    TM提領60000、40000元，爰依侵權行為之法律關係請求被告
    賠償匯出款項99975元等語。
(二)並聲明：
 1、被告應給付原告99975元，及自110年3月7日（即起訴狀繕本
    送達翌日）起至清償日止，按年利率百分之5計算之利息。
二、被告之聲明及陳述：
(一)被告確實有去ATM提款，但無法賠償這麼多錢。當時我才剛
    加入詐騙集團，不是我騙原告，錢我交給上游，錢我放在定
    點，上游就派人收走，我也沒有看到上游，事實理由其餘詳
    如刑事程序所述，我覺得不應該賠償。　　
(二)並聲明：請求駁回原告之訴。
三、本院之判斷：
(一)按附帶民事訴訟之判決，應以刑事訴訟判決所認定之事實為
    據，刑事訴訟法第500條前段定有明文。查被告加入詐欺集
    團，擔任車手，並於110年4月26日19時22分、23分，在彰化
    縣○○市○○路000號(員林中正路郵局)ATM，從原告匯入之邱志
    吉之中華郵政帳戶（帳號000-0000000000000）人頭戶中提
    領60000、40000元，有ATM前提領畫面可證（在第8195號P.1
    5）。被告，以此方法隱匿詐欺所得之去向等事實，業經本
    院以110年度訴字第1085號刑事判決，依組織犯罪防制條例
    第3條第1項後段之參與犯罪組織罪、刑法第339條之4第1項
    第2款之3人以上詐欺取財罪及洗錢防制法第14條第1項之一
    般洗錢罪，判處原告處有期徒刑1年4月在案，有該刑事判決
    可稽，是原告主張被告有共同詐欺取財之侵權行為事實，自
    堪信為真實。
(二)因故意或過失不法侵害他人權利者，負損害賠償責任。故意
    以背於善良風俗之方法，加損害於他人者亦同。數人共同不
    法侵害他人之權利者，連帶負損害賠償責任；造意人及幫助
    人視為共同行為人，民法第184條第1項、同法第185條定有
    明文；且負損害賠償責任者，除法律另有規定或契約另有訂
    定外，應回復他方損害發生前之原狀，民法第213條第1項亦
    有明文；又民法第213條第2項所謂因回復原狀而應給付金錢
    者，例如所侵害者為金錢，則應返還金錢（最高法院56年台
    上字第1863號判例意旨參照）。查原告確因遭詐欺集團行使
    詐術，陷於錯誤而匯款，致原告受有財產上之損害，雖無證
    據證明係被告對原告實施詐騙行為，且被告僅負責提款交予
    詐欺集團，然被告既有共同參與詐騙原告之行為，自屬共同
    侵權行為人，依民法第185條第1項規定，對原告所受之損害
    自應連帶負損害賠償責任。至被告是否實際上獲取金錢，或
    僅獲得部分報酬，均不影響被告係共同侵權行為人之事實，
    是被告上開所辯並不影響其應負之侵權行為責任。從而，原
    告依侵權行為之法律關係，請求被告賠償99975元，自屬有
    據。
(三)按給付無確定期限者，債務人於債權人得請求給付時，經其
    催告而未為給付，自受催告時起，負遲延責任。其經債權人
    起訴而送達訴狀，或依督促程序送達支付命令，或為其他相
    類之行為者，與催告有同一之效力；又遲延之債務，以支付
    金錢為標的者，債權人得請求依法定利率計算之遲延利息。
    但約定利率較高者，仍從其約定利率；應付利息之債務，其
    利率未經約定，亦無法律可據者，週年利率為百分之5，民
    法第229條第2項、第233條第1項及第203條分別定有明文。
    查本件侵權行為損害賠償債權，核屬無確定期限之給付，自
    應經原告之催告而未為給付，被告始負遲延責任。又原告已
    對被告提起刑事附帶民事訴訟，111年3月7日已當庭被告之
    起訴意旨，並自111年3月8日起算遲延利息，被告迄未給付
    ，自應負遲延責任；從而，原告請求被告自111年3月8日起
    至清償日止，按年息百分之5計付遲延利息，核無不合，應
    予准許。
四、綜上所述，原告本於侵權行為之法律關係，請求被告給付99
    975元，及自111年3月8日起，至清償日止，按年息百分之5
    計算之利息，為有理由，應予准許。
五、原告勝訴部分本院所命給付之金額未逾50萬元，依民事訴訟
    法第389條第1項第5款規定，法院應依職權宣告假執行。另
    依民事訴訟法第392條第2項，本院得依聲請或依職權宣告被
    告預供擔保，或請求標的物提存而免為假執行，爰依聲請宣
    告被告預供擔保得免為假執行之擔保金額。
六、本件事證已臻明確，兩造其餘攻擊防禦方法及所提證據，經
    本院斟酌後，認均不足以影響本判決之結果，自無逐一詳予
    論駁之必要，併此敘明。
七、本件係刑事附帶民事訴訟事件，依刑事訴訟法第505條第2項
    之規定，免納裁判費用，且在本院審理期間，復無其他訴訟
    費用，爰不諭知訴訟費用之負擔。
中　　華　　民　　國　　111 　年　　6 　　月　　30　　日
                  刑事第二庭  審判長法  官  葉明松
                                    法  官  陳薏伩
                                    法  官  王祥豪
以上正本證明與原本無異。
如不服本判決應於收受判決後20日內向本院提出上訴書狀，並應
敘述具體理由。其未敘述上訴理由者，應於上訴期間屆滿後20日
內向本院補提理由書( 均須按他造當事人之人數附繕本) 「切勿
逕送上級法院」。
本判決非對於刑事訴訟之判決有上訴時不得上訴。
中　　華　　民　　國　　111 　年　　6 　　月　　30　　日
                                    書記官  王惠嬌